【裁判字號】    97,上易,816
【裁判日期】    980204
【裁判案由】    恐嚇
【裁判全文】
臺灣高等法院臺南分院刑事判決
上  訴  人
即  被  告  乙○○
選任辯護人  李慶榮  律師
            孫守濂  律師
上列上訴人即被告因恐嚇案件，不服臺灣臺南地方法院97年度易
字第1273號中華民國97年11月13日第一審判決（起訴案號：臺灣
臺南地方法院檢察署96年度調偵字第351號），提起上訴，本院
判決如下：
    主      文
上訴駁回。
    事      實
一、乙○○因承攬王鳳英座落於高雄市○○區○○路三○九號房
    屋之增建工程，而對曾多次向高雄市政府檢舉上開增建工程
    違反建築法之甲○○心生不悅，竟基於恐嚇之犯意，於民國
    (下同)九十五年十二月十三日後幾日至二十八日間某日，前
    往甲○○之鄰居陳昭旭位於臺南縣白河鎮○○里○○路三十
    號住處，要陳昭旭轉告甲○○，其知道甲○○的女兒叫什麼
    名字、上哪個學校、幾年級，要甲○○小心等語。嗣陳昭旭
    聞後隨即於同日，前往甲○○位在臺南縣白河鎮○○里○○
    路九十四號之診所內，將上情轉告甲○○，使甲○○聽聞後
    心生畏懼，致生危害於甲○○及甲○○女兒之安全。
二、案經甲○○訴由臺南縣警察局白河分局報請臺灣臺南地方法
    院檢察署檢察官偵查起訴。
    理      由
壹、程序部分：
  (一)告訴人甲○○於警詢及於偵查中所提出之陳述書及聲請調查
    證據狀，均係被告以外之人於審判外之陳述，依刑事訴訟法
    第一百五十九條第一項規定及第一百五十九條之五第一項規
    定之反面解釋，本院認原則上即不得作為本案裁判基礎之證
    據資料。又檢察官並未釋明證明證人甲○○先前於警詢中之
    陳述，與其後於審判中之證述有何不符之情事，亦未證明其
    先前於警詢中之陳述，有「較可信之特別情況」及係證明上
    開恐嚇事實存否之「必要證據」，自不符合刑事訴訟法第一
    百五十九條之二例外得作為證據之要件規定，而無法回復其
    證據能力。
  (二)按刑事訴訟法第一百五十八條之三規定：「證人、鑑定人依
    法應具結而未具結者，其證言或鑑定意見，不得作為證據。
    」所謂「依法應具結而未具結者」，係指檢察官或法官依刑
    事訴訟法第一百七十五條之規定，以證人身分傳喚被告以外
    之人（證人、告發人、告訴人、被害人、共犯或共同被告）
    到庭作證而言。查告訴人於偵查中所為證言，均未經具結，
    依前開規定，其陳述即無證據能力。
  (三)其餘以下所引用之供述或非供述證據，檢察官及被告於本案
    言詞辯論終結前，並未爭執其證據能力，本院審酌前開證據
    之作成或取得之狀況，並無非法或不當取證之情事，且亦無
    顯不可信之情況，並無證據力明顯過低之情形，復經本院於
    審判期日就上開證據依法進行調查、辯論，依刑事訴訟法第
    一百五十九條之五規定，均具有證據能力。
貳、實體部分：
一、訊據上訴人即被告乙○○固不否認確有承攬案外人王鳳英坐
    落於高雄市○○區○○路三○九號房屋之增建工程，且因上
    開增建工程造成告訴人甲○○之妻莊春燕名下，座落於上開
    房屋旁，門牌號碼為高雄市○○區○○路三○七號之房屋向
    上開房屋傾斜，經告訴人之妻對案外人王鳳英及被告所經營
    之營造公司提起損害賠償之民事訴訟，且告訴人曾多次向高
    雄市政府檢舉上開增建工程違反建築法，而前往告訴人之診
    所及證人陳昭旭之住處數次等情，惟矢口否認有何恐嚇之犯
    行，辯稱：伊只是單純請證人陳昭旭幫忙協調其與告訴人間
    之損害賠償事宜，並無要證人陳昭旭轉告告訴人上開恐嚇之
    言詞云云。被告之辯護人則為被告辯護稱：告訴人對於被告
    與案外人王鳳英多次前往其診所之時間均能明確指出，然就
    本件恐嚇之時間及地點卻交待不清，且告訴人於九十五年十
    二月二十八日前往白河分局製作筆錄時，亦從未提及被告有
    本件恐嚇之犯行，由此足見告訴人之指訴為不可採等語。
二、經查：
  (一)被告乙○○確有於九十五年十二月十三日後幾日至同年月二
    十八日間某日，前往證人陳昭旭住處，要證人陳昭旭轉告告
    訴人，其知道告訴人的女兒叫什麼名字、上哪個學校、幾年
    級，要告訴人小心等語，證人陳昭旭聽聞後隨即前往告訴人
    之診所，將上情轉知告訴人之事實，業經告訴人於原審到庭
    證述明確（見原審卷第三十九頁），核與證人陳昭旭於偵查
    中所證述：「（問：乙○○是否有表示甲○○的小孩在白河
    國小讀幾年級他都知道？）有，甲○○只有一個女兒，乙○
    ○表示他小孩讀幾年級，王醫師給他小孩多少錢，他診所內
    有多少人在保護，他都知道，這些話語，依社會角度來看，
    當然會讓人家害怕等語（見偵查卷第六至七頁）及在原審審
    理時所證述：「（問：被告有沒有跟你說過他知道王先生他
    女兒叫什麼名字，上那個小學，幾年級，要他小心，被告有
    沒有要你跟甲○○講這些話？）有」、「（問：有講過幾次
    ？）一次」、「（問：地點在那裡、被告什麼時候跟你講？
    ）在我家、他來找我的時候大部分都是傍晚時候在我家」、
    「（問：…你聽了之後是在什麼時間點轉告給甲○○？）他
    一離開我就馬上跟王醫師說了」、「（問：在你家還是在王
    醫師家？）在王醫師的家」、「（問：是你主動過去的？）
    對，我主動過去。」等語大致相符（見原審卷第六十七至六
    十八頁、第七十頁），是告訴人上開指訴尚非無據，應可採
    信。又證人陳昭旭與告訴人間固係朋友及鄰居關係，然證人
    陳昭旭與被告在案發前並不認識，且被告復不否認曾經多次
    前往證人陳昭旭住處，欲請證人陳昭旭幫忙協調與告訴人間
    之損害賠償事宜，由此足認被告乙○○與證人陳昭旭並無任
    何過節或怨隙，殊難想像證人陳昭旭有何虛構事實附和告訴
    人以誣陷被告之動機存在，是證人陳昭旭前揭於偵查及原審
    審理中具結後所為之證言，自堪信為真實。
  (二)告訴人甲○○雖於警詢及偵查中均曾指訴案外人王鳳英、陳
    景明及被告等人多次前往其所開設之診所騷擾之詳細時間（
    見九十五年十二月二十日、同年月二十八日警詢筆錄、九十
    六年十月十七日偵訊筆錄），而卻無法明確指出證人陳昭旭
    轉述上開恐嚇言詞之時間及地點，且所述聽聞證人陳昭旭轉
    述上開恐嚇言詞之地點為證人陳昭旭住處，與證人陳昭旭所
    述係在告訴人診所亦有不符，然此係因告訴人僅將被告前來
    診所騷擾之時間詳細記載於筆記本上，而並未將被告要求證
    人陳昭旭傳話給伊之事一併記載於筆記本上之故，業經告訴
    人證述在卷（見原審卷第四十五至四十六頁），是自難僅因
    告訴人無法明確指出聽聞證人陳昭旭轉述被告上開恐嚇言語
    之時間及地點，即遽認告訴人上揭指訴全然不可採信。又證
    人陳昭旭固未於警詢中證述被告曾要伊轉告告訴人其知道告
    訴人的女兒叫什麼名字，上那個學校，幾年幾，要他小心乙
    節，究其原因，或因證人陳昭旭在製作筆錄當時有所遺漏，
    或因製作筆錄之員警並未詢問，證人陳昭旭因此未主動提及
    此事，然證人陳昭旭迭於偵查及原審審理時，既均明白表示
    被告確有要伊轉告告訴人上揭言語，且其在聽聞後即行前往
    告訴人之診所轉知告訴人此事等情甚詳（見九十六年三月九
    日偵訊筆錄及原審九十七年十月二十一日審判筆錄），且互
    核一致，是自難僅因證人陳昭旭未在警詢中提及此事即認證
    人陳昭旭上揭於偵查及原審審理中之證詞均屬無可採信。
  (三)參以本件被告確因承攬案外人王鳳英坐落於高雄市○○區○
    ○路三○九號房屋之增建工程，而因上開增建工程造成告訴
    人之妻莊春燕名下之房屋向上開房屋傾斜，經告訴人之妻對
    案外人王鳳英及被告所經營之營造公司提起損害賠償之民事
    訴訟乙情，有臺南縣白河鎮公所九十六年四月二日函及案外
    人王鳳英所提出之申請書及其附近等資料在卷足憑（見偵查
    卷第一至十四頁）；再觀諸被告表示其不直接找告訴人協調
    ，反而多次前往證人陳昭旭住處找證人陳昭旭之目的，是因
    為告訴人不理伊，故想請證人陳昭旭居中協調等語（見原審
    卷第八十頁），則由此可知被告與告訴人在案發當時之關係
    確非和睦，益徵被告是因為對告訴人心生不滿，才會多次前
    往告訴人之診所，欲藉此方式對告訴人之生活起居造成困擾
    ，否則被告既非居住於告訴人診所附近，當無在與告訴人之
    配偶已因房屋糾紛涉訟，且知悉告訴人不想理會自己之情形
    下，仍一再驅車前往告訴人之診所或診所附近，僅為了吃地
    瓜，甚至看牙齒之理，是被告辯稱：伊於九十五年十一月十
    六日十六時三十分前往告訴人診所附近，只是與太太二人在
    告訴人診所斜對面的車上吃地瓜；至於九十五年十二月十三
    日十六時二十分會去告訴人診所，是因為伊去關子嶺福安宮
    拜拜，之後牙齒痛，想去治療牙齒，但告訴人拒絕看診云云
    ，顯屬無稽，不足採信。
  (四)再按刑法第三百零五條「以加害生命、身體、自由、名譽、
    財產之事，恐嚇他人致生危害於安全」，所謂「致生危害於
    安全」係指因行為人之恐嚇行為使被害人內心產生恐懼而言
    ，而被害人是否感到恐懼，則應綜合被害人之主觀認知，與
    行為人所傳達之恐嚇訊息內容、社會上一般人接獲該訊息會
    產生之心理感受等客觀情況加以衡量。衡諸本件被告所述「
    我知道甲○○的女兒叫什麼名字、上哪個學校、幾年級，要
    甲○○小心」等語，依一般社會常情，一般人聽聞諸上開言
    詞，均能認識此乃加害自己親人生命、身體之惡害通知，在
    客觀上顯已足使人心生畏懼，且告訴人於本院審理中復表示
    ：伊確有一位就讀國小的女兒，伊聽到這句話之後相當害怕
    ，晚上都睡不著覺；隔天就親自送女兒去學校，下課也一定
    會去接等語明確（見原審卷第五十頁及第四十頁），況被告
    曾經不只一次前往告訴人之診所騷擾，業如前述，則被告上
    開言詞，自足以使告訴人心生恐懼甚明，故被告此部分恐嚇
    犯行，堪以認定。綜上所述，本件事證明確，被告犯行洵堪
    認定。
三、核被告乙○○所為，係犯刑法第三百零五條之恐嚇危害安全
    罪。被告係以一恐嚇犯行，同時恐嚇告訴人及告訴人之女兒
    二人，為想像競合犯，應依刑法第五十五條規定，應從一重
    處斷。
四、原審適用刑法第三百零五條、第五十五條、第四十一條第一
    項前段，刑法施行法第一條之一，中華民國九十六年罪犯減
    刑條例第二條第一項第三款、第七條之規定，並參酌被告因
    所承攬之工程，對告訴人之妻名下之不動產造成損害在先，
    非但未能主動彌補告訴人所受之損害，反而以上開方式恐嚇
    告訴人，使告訴人之日常生活無時無刻都陷於恐懼之中，對
    告訴人之心理造成巨大壓力，惡性非輕，兼衡其素行、智識
    程度、犯後猶飾詞否認犯行，毫無悔意等一切情狀，量處有
    期徒刑六月，又以被告犯本罪之時間在九十六年四月二十四
    日以前，合於中華民國九十六年罪犯減刑條例第二條第一項
    第三款、第七條之規定減刑條件，減其宣告刑二分之一為有
    期徒刑三月，並諭知如易科罰金以新台幣壹仟元折算壹日之
    標準等情。本院經核其認事用法，均無不當，量刑亦稱妥適
    。被告上訴意旨，猶執前詞，否認犯罪，為無理由，應予駁
    回。
據上論結，應依刑事訴訟法第368條，判決如主文。
本案經檢察官李傳來到庭執行職務。
中    華    民    國    98    年    2     月    4     日
                  刑事第五庭    審判長法  官  楊明章
                                      法  官  戴勝利
                                      法  官  顏基典
以上正本證明與原本無異。
不得上訴。
                                      書記官  呂嘉文
中    華    民    國    98    年    2     月    4     日
【附錄】本判決論罪科刑法條：
刑法第305條
以加害生命、身體、自由、名譽、財產之事，恐嚇他人致生危害
於安全者，處2年以下有期徒刑、拘役或3百元以下罰金


司法院資訊處製作；財團法人民間司法改革基金會備份。
